臺灣高等法院高雄分院刑事裁定　　　　　110年度抗字第378號
抗　告　人
即　受刑人　方舜興



上列抗告人因違反毒品危害防制條例等罪定應執行刑案件，不服
臺灣橋頭地方法院中華民國110年9月27日裁定(110年度聲字第11
12號)，提起抗告，本院裁定如下：
    主  文
抗告駁回。
    理  由
一、原裁定如附件。
二、抗告意旨略以：抗告人即受刑人方舜興（下稱抗告人）所犯
    毒品危害防制條例第10條之罪，其中附表編號3 判決日期為
    民國109 年8 月10日，應適用109 年7 月15日施行之毒品危
    害防制條例第35條之1 第1 款及第2 款之規定，此部分恐有
    適用前開規定之疑義。又抗告人所犯各罪皆為施用第二級毒
    品罪，屬於藥物濫用物質依賴，侵害社會危險性較低，與一
    般犯性質不同，三罪均於案發後首次警詢時即坦承不諱，犯
    後態度良好且未浪費司法資源，請斟酌上情酌定較低之應執
    行刑，為此提起抗告（見本院卷第9 至11頁）。
三、按數罪併罰之定應執行之刑，旨在綜合斟酌犯罪行為之不法
    與罪責程度，及對犯罪行為人施以矯正之必要性，而決定所
    犯數罪最終具體應實現之刑罰，以符罪責相當之要求。依刑
    法第51條第5 款之規定，採限制加重原則，以宣告各刑中之
    最長期為下限，各刑合併之刑期為上限，但不得逾30年，資
    為量刑自由裁量權之外部界限，如前有定應執行刑裁定之內
    部界限，亦應受其限制。另按法院於酌定執行刑時，不得違
    反刑法第51條之規定，並應體察法律規範之目的，謹守法律
    內部性界限，以達刑罰經濟及恤刑之目的；法院依刑法第51
    條第5 款定執行刑者，宜注意刑罰邊際效應隨刑期而遞減及
    行為人所生痛苦程度隨刑期而遞增之情形，並考量行為人復
    歸社會之可能性，妥適定執行刑。又執行刑之酌定，宜綜合
    考量行為人之人格及各罪間之關係。審酌各罪間之關係時，
    宜綜合考量數罪侵害法益之異同、對侵害法益之加重效應及
    時間、空間之密接程度，並考量行為人之人格與復歸社會之
    可能性外，不宜於定執行刑時重複評價。關於定應執行刑之
    量定，乃法院得依職權裁量之事項，苟以上開標準為基礎，
    於裁量時已妥為審酌而未逾越法律所規定之範圍，或濫用其
    權限，即不得任意指摘為違法或不當。
四、經查：抗告人所犯原裁定附表所示3 罪，其全部各刑合併之
    刑期總計為有期徒刑1年2月，為其外部界限即上限，復因其
    中附表編號1至2曾定應執行刑為有期徒刑7月，內部界限為1
    年，原審就附表所示數罪再定應執行刑為有期徒刑11月，業
    已給予恤刑優惠。另審酌附表3 罪間之關係均為病犯類型之
    施用第二級毒品罪，數罪侵害法益相同，惟係於1 年間犯前
    開3 罪，顯見施用期間甚長，對侵害法益已生加重效應，足
    見抗告人對於施用第二級毒品尚有輕忽心態而法敵對意識甚
    高。再者，原裁定亦已特予考量施用第二級毒品之犯罪特性
    （見原審裁定第2 頁中段），業已注意刑罰邊際效應隨刑期
    而遞減及行為人所生痛苦程度隨刑期而遞增，並綜合考量行
    為人之人格及各罪間之關係、行為人復歸社會之可能性，妥
    適定執行刑，且未逾越刑法第51條第5 款之規定，無違反自
    由裁量或濫用其職權可言，亦無違反前開原則而有濫用裁量
    權情事，自屬允當。至於抗告意旨所指附件附表編號3 有無
    適用109 年7 月15日施行之毒品危害防制條例第35條之1 第
    1 款及第2 款規定之情形，則非定應執行刑之抗告所能審究
    。綜上，抗告意旨，指摘原裁定違法不當，並無理由，應予
    駁回。
據上論結，應依刑事訴訟法第412條，裁定如主文。
中    華    民    國   110    年    11    月     1    日
                  刑事第七庭    審判長法  官  李璧君
                                      法  官  石家禎
                                      法  官  李東柏
以上正本證明與原本無異。
不得再抗告。
中    華    民    國   110    年    11    月    1     日
                                      書記官  楊馥華
　
附件
臺灣橋頭地方法院刑事裁定             110年度聲字第1112號
聲  請  人  臺灣橋頭地方檢察署檢察官
受  刑  人  方舜興
上列聲請人因受刑人數罪併罰有二裁判以上，聲請定其應執行之
刑（110年度執聲字第800號），本院裁定如下：
    主  文
方舜興犯如附表所示之罪，所處各如附表所載之刑，應執行有期
徒刑拾壹月，如易科罰金，以新臺幣壹仟元折算壹日。
    理  由
一、聲請意旨略以：受刑人方舜興因犯如附表所示之罪，先後經
    判決確定如附表所示之刑，應依刑法第50條、第53條及第51
    條第5 款，定其應執行之刑，爰依刑事訴訟法第477條第1項
    聲請裁定等語。
二、按裁判確定前犯數罪者，併合處罰之；數罪併罰，有2 裁判
    以上者，依刑法51條之規定，定其應執行之刑；宣告多數有
    期徒刑者，於各刑中之最長期以上，各刑合併之刑期以下，
    定其刑期。但不得逾30年，刑法第50 條第1項前段、第53條
    、第51條第5款分別定有明文。次按第1項至第4項及第7項之
    規定，於數罪併罰之數罪均得易科罰金或易服社會勞動，其
    應執行之刑逾6月者，亦適用之，刑法第41條第8項定有明文
    ，是倘受刑人所受之宣告刑均合於刑法第41 條第1項前段得
    易科罰金之規定，定應執行之刑固超過6 個月，依前開說明
    仍得易科罰金，先予說明。末按分屬不同案件之數罪併罰，
    倘一裁判宣告數罪之刑，曾經定其執行刑，再與其他裁判宣
    告之刑定其執行刑時，在法理上亦應同受不利益變更禁止原
    則之拘束。亦即，上述另定之執行刑，其裁量所定之刑期，
    不得較重於前定之執行刑加計後裁判宣告之刑之總和。同理
    ，若併罰之數罪先前已有定應執行之刑，卻因被告另犯他罪
    之確定判決，致須再重定數應執行刑時，亦應有不利益變更
    禁止原則之適用（最高法院108 年度台非字第20號判決參照
    ）。
三、查受刑人犯如附表所示各罪，業經如附表所示之判決分別判
    處如附表所示之刑，並於如附表所示之日期確定在案，有臺
    灣高等法院被告前案紀錄表及各罪刑事判決各1 份在卷可稽
    ，檢察官聲請定應執行刑，本院審核認聲請為正當。惟參考
    前開最高法院判決意旨，若併罰之數罪先前已有定應執行之
    刑，本於不利益變更禁止原則，本院不得量處超過原本已定
    之執行刑加上餘罪宣告刑之刑度，亦即受刑人附表編號1至2
    所示之2罪已經臺灣高雄地方法院以109 年度聲字第569號裁
    定，定應執行有期徒刑7月，復因附表編號3所示之罪而再聲
    請定應執行刑，是本院不得量處超過12月（7 月加上附表編
    號3所示之有期徒刑5月），先行說明。審酌受刑人所犯3 罪
    ，罪質相同，且施用毒品行為，與一般犯罪行為有截然不同
    的性質。施用毒品的本質是藥物濫用、物質依賴，自殘的性
    質明顯，侵害或侵害的危險性十分隱晦，縱使其意志不堅一
    再重蹈覆轍，仍宜適度酌減，但考量受刑人所犯各罪時間有
    間隔、前定執行刑時已有酌減、刑法預防需求及整體刑罰執
    行等綜合因素後，本院依法定其應執行之刑如主文所示，併
    諭知易科罰金之折算標準。
四、依刑事訴訟法第477條第1項，刑法第53條、第51 條第5款，
    第41條第1項前段、第8項裁定如主文。裁定如主文。
中    華    民    國   110    年    9     月    27    日
                  刑事第五庭    法  官  黃志皓
以上正本證明與原本無異。
如不服本裁定，應於送達後5日內，向本院提出抗告狀。
中    華    民    國   110    年    9     月    27    日
                                書記官  曾小玲
 附表：
┌─┬──┬───┬──────┬──────┬───────────┬───────────┬──────┐
│編│罪名│宣告刑│  犯罪日期  │  偵查機關  │      最後事實審      │      確定判決        │    備註    │
│  │    │      │  （民國）  │  年度案號  ├────┬──────┼────┬──────┤            │
│號│    │      │            │            │法院案號│  判決日期  │法院案號│  確定日期  │            │
├─┼──┼───┼──────┼──────┼────┼──────┼────┼──────┼──────┤
│1 │施用│處有期│108年5月27日│臺灣高雄地方│臺灣高雄│108 年12月18│臺灣高雄│108 年12月18│曾經臺灣高雄│
│  │第二│徒刑伍│11時24分許為│檢察署108 年│地方法院│日          │地方法院│日          │地方法院以10│
│  │級毒│月，如│警採尿回溯前│度撤緩毒偵字│108 年度│            │108 年度│            │9 年度聲字第│
│  │品  │易科罰│120 小時內某│第181號等   │審易字第│            │審易字第│            │569 號裁定，│
│  │    │金，以│時（不含公權│            │1854號  │            │1854號  │            │定應執行有期│
│  │    │新臺幣│力拘束期間）│            │        │            │        │            │徒刑柒月，如│
│  │    │壹仟元│            │            │        │            │        │            │易科罰金，以│
│  │    │折算壹│            │            │        │            │        │            │新臺幣壹仟元│
│  │    │日    │            │            │        │            │        │            │折算壹日    │
├─┼──┼───┼──────┼──────┤        │            │        │            │            │
│2 │施用│處有期│107 年10月13│臺灣高雄地方│        │            │        │            │            │
│  │第二│徒刑肆│日9時30分許 │檢察署108 年│        │            │        │            │            │
│  │級毒│月，如│            │度撤緩毒偵字│        │            │        │            │            │
│  │品  │易科罰│            │第181號等   │        │            │        │            │            │
│  │    │金，以│            │            │        │            │        │            │            │
│  │    │新臺幣│            │            │        │            │        │            │            │
│  │    │壹仟元│            │            │        │            │        │            │            │
│  │    │折算壹│            │            │        │            │        │            │            │
│  │    │日    │            │            │        │            │        │            │            │
├─┼──┼───┼──────┼──────┼────┼──────┼────┼──────┼──────┤
│3 │施用│處有期│108年10月6日│臺灣橋頭地方│臺灣橋頭│109年8月10日│臺灣橋頭│109年9月9日 │            │
│  │第二│徒刑伍│19時許      │檢察署109 年│地方法院│            │地方法院│            │            │
│  │級毒│月，如│            │度毒偵字第46│109 年度│            │109 年度│            │            │
│  │品  │易科罰│            │1號         │簡字第17│            │簡字第17│            │            │
│  │    │金，以│            │            │08號    │            │08號    │            │            │
│  │    │新臺幣│            │            │        │            │        │            │            │
│  │    │壹仟元│            │            │        │            │        │            │            │
│  │    │折算壹│            │            │        │            │        │            │            │
│  │    │日    │            │            │        │            │        │            │            │
└─┴──┴───┴──────┴──────┴────┴──────┴────┴──────┴──────┘